臺灣宜蘭地方法院刑事判決
110年度交訴字第55號
公  訴  人  臺灣宜蘭地方檢察署檢察官
被      告  賴致豪



上列被告因公共危險案件，經檢察官提起公訴（110年度偵字第2
205號），被告於準備程序中就被訴事實為有罪之陳述，經本院
合議庭裁定由受命法官獨任依簡式審判程序審理，並判決如下：
    主  文
賴致豪駕駛動力交通工具發生交通事故，致人受傷而逃逸，處有
期徒刑陸月，如易科罰金，以新臺幣壹仟元折算壹日。
    事  實
賴致豪於民國110年1月16日凌晨，駕駛車牌號碼000-0000號自
  小客車，沿宜蘭縣宜蘭市民族路由東往西方向行駛，於當日凌
  晨1時30分許，行經前開路段與女中路三段之閃光紅燈號誌運
  作正常之交岔路口時，本應注意閃光紅燈表示「停車再開」，
  車輛應減速接近，先停止於交岔路口前，讓幹道車優先通行後
  認為安全時，方得續行，且應行至交岔路口中心處左轉，不得
  跨越雙黃實線、占用來車道搶先左轉，而當時為夜間有照明之
  晴天，該處為視距良好、乾燥、無缺陷、無障礙物之柏油路面
  ，賴致豪之意識清楚，所駕車輛機件均正常，即無不能注意之
  情事，竟疏未注意，未停止於交岔路口前讓女中路之幹道車優
  先通行，亦未行至該路口中心處，而貿然跨越路口雙黃實線、
  占用來車道搶先左轉，適有陳立凱騎乘車牌號碼000-000號普
  通重型機車，沿宜蘭縣宜蘭市女中路三段由東南往西北方向駛
  至該路口，兩車遂發生碰撞，當場造成陳立凱人車倒地，並致
  陳立凱受有左膝深部撕裂傷之傷害（過失傷害部分未據告訴）
  。詎賴致豪明知其已駕車致人受傷，竟基於肇事逃逸之犯意，
  未採取救護或其他必要措施，亦未向警察機關報告，即逕自駕
  車離開現場，嗣經警據報到場處理，調閱路口監視器始循線查
  獲上情。
案經宜蘭縣政府警察局宜蘭分局報請臺灣宜蘭地方檢察署檢察
  官偵查起訴。
    理  由
本件被告賴致豪所犯之罪，係死刑、無期徒刑、最輕本刑為3 
  年以上有期徒刑以外之罪，亦非高等法院管轄第一審之案件，
  其於準備程序中就被訴事實為有罪之陳述，經告知簡式審判程
  序之旨，並聽取公訴人、被告之意見後，本院依刑事訴訟法第
  273條之1第1項規定，裁定進行簡式審判程序，依刑事訴訟法
  第273條之2規定，本件證據調查，不受同法第159條第1項、第
  161條之2、第161條之3、第163條之1及第164條至第170條規定
  之限制，合先敘明。
前揭犯罪事實，業據被告於警詢、偵查、本院準備程序及審理
  時均坦承不諱（偵卷第5至8頁、第53至54頁、交訴卷第24、第
  38至39頁），核與證人即被害人陳立凱於警詢中之證述情節大
  致相符（偵卷第9至10頁），並有被害人之診斷證明書、道路
  交通事故現場圖、道路交通事故調查報告表㈠㈡、道路交通事故
  當事人登記聯單、道路交通事故肇事人自首情形紀錄表、舉發
  違反道路交通管理事件通知單各1件（偵卷第11至15頁、第36
  、38、40頁）、車輛詳細資料報表2件（偵卷第41至42頁）、
  現場及監視器翻拍相片共39紙（偵卷第16至35頁）附卷可稽，
  足認被告前開出於任意性之自白核與事實相符，得作為認定事
  實之依據。本件事證明確，被告之犯行堪以認定，應依法論科
  。
論罪科刑：
㈠新舊法比較
⒈按行為後法律有變更者，適用行為時之法律。但行為後之法律
  有利於行為人者，適用最有利於行為人之法律，刑法第2條第1
  項定有明文。
⒉被告行為後，刑法第185條之4業於110年5月28日修正公布，並
  自同年月30日起施行。修正前刑法第185條之4規定：「駕駛動
  力交通工具肇事，致人死傷而逃逸者，處1年以上7 年以下有
  期徒刑」，修正後該條文規定：「駕駛動力交通工具發生交通
  事故，致人傷害而逃逸者，處6月以上5年以下有期徒刑；致人
  於死或重傷而逃逸者，處1年以上7年以下有期徒刑。犯前項之
  罪，駕駛人於發生交通事故致人死傷係無過失者，減輕或免除
  其刑」。此次修法係鑑於司法院釋字第777號解釋，認為過去
  刑法第185條之4肇事逃逸罪有關「肇事」要件有違法律明確性
  原則，且現行刑度規定對情節輕微個案過苛而不符憲法罪刑相
  當原則，為使刑事法律責任更為明確，除將「肇事」之要件修
  正為「發生交通事故」，且縱使駕駛動力交通工具發生交通事
  故致人死傷係無過失，其逃逸者，亦予以處罰，課以交通事故
  當事人應停留在現場向傷者或警察等有關機關表明身分，並視
  現場情形通知警察機關處理、協助傷者就醫、對事故現場為必
  要之處置等責任，以免發生二次事故確保公眾交通安全及人身
  保障，並符合法律明確性原則。復依法益侵害之結果，分別規
  定致人傷害而逃逸者，處6月以上5年以下有期徒刑，致人於死
  或重傷而逃逸者，處1年以上7年以下有期徒刑；另就駕駛人於
  發生交通事故致人死傷係無過失之情形，設有減輕或免除其刑
  之規定，以兼顧個案情節輕重之適當處罰，並合於憲法罪刑相
  當原則之要求。
⒊本案被告對於車禍事故之發生確有過失責任，而被害人因本件
  車禍事故受有左膝深部撕裂傷之普通傷害，均已如前述認定，
  依修正前之規定，應處1年以上7年以下有期徒刑；依修正後之
  規定則應處6月以上5年以下有期徒刑，自以修正後之規定較有
  利於被告，依刑法第2條第1項但書規定，本案應適用被告行為
  後即修正後刑法第185條之4第1項前段規定論處。
㈡核被告所為，係犯修正後刑法第185條之4第1項前段之駕駛動力
  交通工具發生交通事故肇事，致人受傷而逃逸罪。
㈢爰審酌被告駕駛自小客車與他人發生交通事故後，不顧他人之
  傷勢而未留在現場處理，未對被害人採取救護或其他必要措施
  ，亦未向警察機關報告或留下姓名電話，即逕自逃離現場，置
  被害人之安危於不顧，誠屬不該，本不宜寬貸，惟念及被告犯
  後尚知坦承犯行，態度尚稱良好，兼衡其自陳現職業為工，月
  收入約新臺幣（下同）2至3萬元，家中尚有父母、妹妹、妻及
  1名子女，家庭經濟狀況勉持及大學肄業之智識程度等一切情
  狀，量處如主文所示之刑，並諭知易科罰金之折算標準。
據上論斷，應依刑事訴訟法第273 條之1 第1 項、第299 條第1
項前段，刑法第2項第1項但書、第185條之4第1項前段、第41條
第1項前段，判決如主文。
本案經檢察官吳舜弼提起公訴，檢察官林禹宏到庭執行職務。
中　　華　　民　　國　　110 　年　　10　　月　　26　　日
                  刑事第四庭  法  官  陳錦雯
以上正本證明與原本無異。
如不服本判決應於收受送達後二十日內向本院提出上訴書狀，並
應敘述具體理由；其未敘述上訴理由者，應於上訴期間屆滿後二
十日內向本院補提理由書(均須按他造當事人之人數附繕本)「切
勿逕送上級法院」。
                              書記官  陳建宇
中　　華　　民　　國　　110 　年　　10　　月　　26　　日
附錄所犯法條：
中華民國刑法第185條之4
駕駛動力交通工具發生交通事故，致人傷害而逃逸者，處6月以
上5年以下有期徒刑；致人於死或重傷而逃逸者，處1年以上7年
以下有期徒刑。
犯前項之罪，駕駛人於發生交通事故致人死傷係無過失者，減輕
或免除其刑。